臺灣高等法院刑事判決　　　　　　93年度重上更(三)字第74號
　　上　訴　人
　　即　被　告　辛○○
　　　　　　　　壬○○
　　　　　　　　庚○○
　　共　　　同
　　選任辯護人　郭啟榮律師
　　上　訴　人
　　即　被　告　乙○○
　　　　　　　　丙○○
　　　　　　　　丁○○
　　共　　　同
　　選任辯護人　牛湄湄律師
上列上訴人因貪污治罪條例等案件，不服臺灣新竹地方法院84年
度訴字第69號，中華民國84年11月3日第一審判決（起訴案號：
83年度偵字第7926號、第8443號、第9327號），提起上訴，判決
後，經最高法院第3次發回更審，本院判決如左：
    主  文
原判決撤銷。
辛○○共同連續受公務機關委託承辦公務之人，侵占公有財物，
處有期徒刑拾壹年，褫奪公權捌年，所得財物民國81年度一期之
糙米壹仟伍佰伍拾柒包（總重柒萬柒仟捌佰伍拾公斤），應予追
繳，發還臺灣省政府糧食局新竹管理處（現為行政院農業委員會
農糧署北區分署新竹辦事處），如全部或一部無法追繳時，應追
徵其價額或以其財產抵償之。
壬○○、庚○○共同連續受公務機關委託承辦公務之人，侵占公
有財物，各處有期徒刑貳年捌月，均褫奪公權壹年，所得財物民
國81年度一期之糙米壹仟伍佰伍拾柒包（總重柒萬柒仟捌佰伍拾
公斤），應予追繳，發還臺灣省政府糧食局新竹管理處（現為行
政院農業委員會農糧署北區分署新竹辦事處），如全部或一部無
法追繳時，應追徵其價額或以其財產抵償之。
丁○○共同連續與受公務機關委託承辦公務之人，侵占公有財物
，處有期徒刑拾壹年，褫奪公權捌年，所得財物民國81年度一期
之糙米壹仟伍佰伍拾柒包（總重柒萬柒仟捌佰伍拾公斤），應予
追繳，發還台灣省政府糧食局新竹管理處（現為行政院農業委員
會農糧署北區分署新竹辦事處），如全部或一部無法追繳時，應
追徵其價額或以其財產抵償之。
乙○○、丙○○共同連續與受公務機關委託承辦公務之人，侵占
公有財物，各處有期徒刑伍年貳月，均褫奪公權年，所得財物
民國81年度一期之糙米壹仟伍佰伍拾柒包（總重柒萬柒仟捌佰伍
拾公斤），應予追繳，發還臺灣省政府糧食局新竹管理處（現為
行政院農業委員會農糧署北區分署新竹辦事處），如全部或一部
無法追繳時，應追徵其價額或以其財產抵償之。
    事  實
一、辛○○、壬○○、庚○○分別為新竹縣關西鎮農會北山倉庫
    管理員、倉庫工友及倉庫臨時工，新竹縣關西鎮農會受屬公
    務機關之臺灣省政府糧食局新竹管理處（現為行政院農業委
　　員會農糧署北區分署新竹辦事處，以下簡稱新竹糧管處）之
　　委託，辦理將新竹糧管處所有委由北山倉庫保管所庫存之稻
  　穀搗碎為飼料米，出售予一般飼養戶之業務，均係受公務機
    關委託承辦公務之人，均明知新竹糧管處委託關西鎮農會收
　　購而由渠等經管之民國81年度一期之稻穀，係屬新竹糧管處
　　所有，且依約須搗碎為飼料米售予一般飼養戶，詎渠等竟共
    同意圖為自己不法之所有，與桃園縣中壢市○○路○段159號
    「邱記米行」米商丁○○及其子乙○○、丙○○（以下簡稱
    邱氏父子）基於概括之犯意，自83年8月18日起至同月24日
    止，連續侵占屬新竹糧管處所有應搗碎為飼料米之81年度一
    期之糙米計1,557包（1包重量50公斤，合計重量為77,850公
    斤），其詳如下：
    關西鎮農會北山倉庫於接獲新竹糧管處通知，搗碎庫存之81
    年度一期之稻穀為飼料米，並於檢驗合格後擬於83年9月1日
    起公告出售，辛○○得知上情後，為進行侵占上開公糧事，
    乃先聯繫邱氏父子於83年8月18日載運900包（1包50公斤）
    飼料米入北山倉庫，加上該倉庫本身已搗碎之飼料米900包
    共計1,800包於翌（19）日接受新竹糧管處檢驗合格，辛○○復囑壬○○、庚○○2人於83年8月20日、22日、23日利用
    夜間，將已檢驗合格之飼料米1,800包均拆封倒回米倉內，
    以便於83年8月24日再接受新竹糧管處檢驗，並應允以每拆
    封1包米即給付新台幣（下同）4至5元之工資予渠2人朋分，
    且事成後再給付些許報酬讓2人喝茶等語，如此本應將庫存
    之稻穀搗碎加工為飼料米3,600包，則僅搗碎為飼料米900包
    ，其餘應搗碎為飼料米2,700包之稻穀則可免於搗碎，而僅
    加工為糙米，由邱氏父子載出倉庫販售獲利。商議既定，辛○○即先指示壬○○、庚○○除將庫存之稻穀搗碎為900包
    飼料米外，其餘應搗碎為2,700包飼料米之稻穀均僅加工為
    糙米，復指示壬○○於83年8月18日之夜間，打開北山倉庫
    門讓邱氏父子分駕車號RB-459號及GZ-355號貨車2輛，載運
    900包（1包50公斤，合計45,000公斤）飼料米進入北山倉庫
    ，再載出等重之糙米，連同北山倉庫本身已搗碎之900包飼
    料米，於翌（19）日接受新竹糧管處之檢驗，辛○○復指示
    壬○○於83年8月19日、20日、22日、23日、24日計5天之夜
    間，打開北山倉庫門，讓邱氏父子分駕車號RB-459號及GZ-3
    55號貨車2輛進入北山倉庫，將所載進之以太空包裝之飼料
    米調換原應搗碎為飼料米之糙米，以供新竹糧管處檢驗，且
    由壬○○磅量邱氏父子載進飼料米與載出糙米之重量後，製
    作對帳單，以供辛○○、丁○○2人對帳之用，辛○○並答
    應每晚給付400元予壬○○，及事成後再另給酬金，計另於
    83 年8月19日、20日、22日、23日，連續4日，邱氏父子共
    載入相當於657包飼料米重之太空包裝飼料米以換出657包（
    1包50公斤，合計32,850公斤）之糙米，連同8月18日所調換
    之900包糙米，總計載出1,557包糙米（1包重量50公斤，合
    計重量為77,850公斤）。迨於83年8月24日晚上7時許，乙○○、丙○○駕駛RB-459號貨車載運欲調換糙米用之飼料米3
    大包（重4,020公斤）至北山倉庫，欲調換侵占同量之糙米
    ，惟尚未將稻米加工成糙米之前，即為埋伏之新竹縣調查站
    人員查獲，庚○○及邱氏兄弟均倉皇逃逸，致侵占未遂，並
    將上開貨車及飼料米棄置現場，壬○○則於倉庫後門處為調
    查員逮捕。
二、案經法務部調查局新竹縣調查站函送臺灣新竹地方法院檢察
    署檢察官偵查起訴，嗣壬○○、庚○○於偵查中均自白犯罪
    。
    理  由
一、訊據上訴人即被告辛○○、壬○○、庚○○、丁○○、乙○○、丙○○均否認有何侵占公有財產犯行，被告辛○○辯稱
    ：伊為關西鎮農會北山倉庫管理員，杜盛業主任指示伊將浸
    水的飼料米先行賣出，乃售予邱氏父子1,800包飼料米，且
    丁○○所付飼料米價金34萬2千元，係交由杜盛業轉交會計
    林月英入帳；伊僅交代值夜工友壬○○開倉庫門，讓邱氏父
    子載運飼料米，並無勾串邱氏父子以飼料米調換庫存糙米之
    事，伊亦未囑壬○○、庚○○將檢驗合格之飼料米再拆封倒
    回米倉重新接受檢驗及有應允給付金錢予渠二人之情形云云
    。被告壬○○辯稱：辛○○僅交待伊，若邱氏父子前來載運
    飼料米，就讓他們載走，並未給伊任何酬勞及要伊將檢驗合
    格之飼料米再倒回米倉中；而83年8月24日調查站人員至北
    山倉庫時並未表明身分，且由後面踹伊腳，致伊受傷，並要
    伊承認有侵占公糧情事，其為能具保返家乃製作筆錄云云。
    被告庚○○辯稱：伊並未將已檢驗合格之飼料米再倒回米倉
    重新接受檢驗，調查站人員並未依其所言製作筆錄，並囑其
    坦認侵占公糧情形，且在檢察官訊問時要照筆錄上講云云。
    被告丁○○辯稱：伊向關西鎮農會購買飼料米1,800包是要
    拿去養魚，不可能用飼料米去換糙米，去賣給一般民眾，伊
    白天做事很忙，所以晚上去載，伊等於19日、20日、22日、
    23 日這幾天去載，24日就是調查站人員去的那一天，伊是
    要把壞的飼料米載去給農會看，因為伊打電話對辛○○講，
    米有浸到水壞了，他不相信；又調查站人員在伊家查扣之15
    包米，經取樣化驗，並非關西鎮農會81年一期糙米，因此並
    無任何證據證明伊確從關西鎮農會運出未經搗碎之糙米，至
    同月18日伊至劉興樞、劉家冬宅載運米糧，不可能再赴上開
    農會載運米糧云云。被告乙○○、丙○○均辯稱：伊等奉父
    指示至北山倉庫載出飼料米，並非載進飼料米去調換糙米，
    而83年8月24日晚間，係將變質之飼料米運回北山倉庫還給
    辛○○，要換好的飼料米，後來伊等上廁所時，聽到外面有
    人在喊「出來，出來，不然就開槍」，伊等以為有什麼恩怨
    ，見情勢不妙即先離去云云。惟查：
  (一)被告壬○○於83年8月24日新竹調查站在關西農會北山倉庫
    現場訊問時供稱：「我係於本（24）日下午下班時，接獲倉
    庫管理員辛○○指示，要求我於本日下班後加班留在倉庫，
    開門讓邱姓父子駕駛貨車進入倉庫，載運公糧出倉盜賣。邱
    姓父子於晚間6時40分許，即電知倉庫表示即將抵達，要求
    我開門等候，經我開門後，即由邱某之子2人（名不詳）駕
    駛貨車（車號RB-459）進入倉庫，載運3大袋飼料米，經我
    過磅後，連同貨車重量係9,060公斤（貨車重約5噸），我再
    將倉庫中之公糧糙米，以漏斗直接卸入前述RB-459號貨車之
    車斗上，俟糙米卸滿後再行過磅，計算重量，但我們預備以
    漏斗卸米時，即遭貴站人員逮捕，邱某的2個兒子即乘隙由
    倉庫後門逃逸」、「邱姓父子係自83年7、8月間，經倉庫管
    理員辛○○介紹予我認識邱某，並經辛○○指示，要求我爾
    後於邱某載米時予以配合，之後邱某及辛○○等人即共同連
    續盜運公糧出倉販售，當時大概由邱某盜運出之公糧約4、5
    次，總重量約20公噸。83年8月18日（星期四）下午，辛○○於下班前再度要求我於晚上7時左右，配合邱某盜運公糧
    出倉，之後邱某復於8月19、20、22、23、24日，分別由其
    父子3人駕駛貨車2輛（車號GZ-355、RB-459）至倉庫盜運公
    糧，該2輛車總共每日盜運之公糧約15噸左右，亦即8月18、
    19 、20、22、23共5日，總共盜運出倉的公糧約75噸，依市
    價每台斤17元計算，約值212萬5千元，惟8月24日晚間於裝
    卸公糧中遭貴站當場緝獲」、「自82年起，辛○○為感謝我
    協助其盜運公糧，每晚付予我加班費400元，並於82年盜糧
    結束後付予我5,000元之酬勞，本（83）年盜運公糧期間，
    辛○○每日支付我400元之加班費（每日2小時，每小時200
    元），並表示將於83年盜運公糧期間結束後另支付我酬金，
    但因貴站於83年8月24日以現行犯緝獲盜運公糧，因此我迄
    今並未領取酬金」、「辛○○與我約定，每日當邱姓父子前
    來盜運公糧時，均先過磅，並以我開立之單據1式2份，分別
    交予辛○○及邱姓父子，以為曾邱2人對帳之用，上述「906
    0入」之單據即為對帳單，邱姓父子每次前來盜運公糧時，
    我均會將過磅紀錄登載，全部交予辛○○對帳」、「（提示
    本站於北山倉庫現場查扣之白色尼龍袋裝飼料米3大袋，約4
    噸）上開3大袋飼料米是否即為前述邱姓父子，於83年8月24
    日晚以貨車（車號RB-459）載運前來，預備作為替換公糧之
    用？）是的」等語，於83年8月25日新竹調查站訊問時仍供
    稱：「據我所知，關西鎮農會北山倉庫管理員辛○○，於前
    述飼料米經糧食局檢驗合格後，即陸續出售予關西地區養豬
    戶，每戶少則購買50包，多則購買200包，該項售賣飼料米
    之業務均由辛○○於白天公開進行，其中我並未發現邱姓父
    子曾前來採購飼料米，迄今曾某總共賣出1,800包飼料米」
    、「因為我於白天在北山倉庫工作，晚上並擔任倉庫值夜，
    所有人員進出及載運何種物品，我皆可清楚看到，因此我能
    確定邱姓父子從未前來採購飼料米，邱姓父子只有在晚間載
    運飼料米前來倉庫，換掉倉庫中之公糧糙米」、「邱姓父子
    於83年8月18、19、20、22、23、24日共6天均有於夜間前來
    北山倉庫盜運公糧，除了22、23二天未載運飼料米進來外，
    其餘四日，每日均有載運太空包裝之飼料米（每包約重1噸
    餘）3包前來調換公糧中之糙米，總計邱姓父子載運前來倉
    庫的飼料米約16噸」、「由於辛○○僅指示我開倉庫後門讓
    邱姓父子進入，以及磅量邱姓父子載進飼料米與載出飼料米
    之重量，並製作對帳單供曾、邱2人對帳之用，要求我不要
    管其他事，而所有裝卸之過程均由邱姓父子自行操作。邱姓
    父子操作之過程，係利用堆高機將太空包內之飼料米輸送至
    米桶中，再將另一個盛裝糙米之米桶打開，透過漏斗將公糧
    糙米卸入貨車之太空包內，作業完畢後即載運出倉販售。因
    為我必須待邱姓父子作業完畢後，關閉燈光及大門，邱姓父
    子盜賣、載運公糧糙米之過程我均親眼目睹，因此我能肯定
    邱姓父子在北山倉庫載出的是公糧糙米」、「辛○○為方便
    與邱姓父子共同盜賣公糧，特別自行訂製輸送帶，將加工廠
    內之公糧糙米輸送至邱姓父子進行盜米作業之糙米桶中，顯
    然曾某與邱姓父子勾結甚深」等語（見7926號偵查卷第2至8
    頁），於8月30日新竹調查站訊問時仍供稱：「因辛○○與
    中壢米商（僅知姓邱名不詳）勾結，於83年8月18日（星期
    四）起連續6天（8月19日、8月20日、8月22日、8月23日、8
    月24日）由邱姓米商及其兒子（名不詳）分別駕駛貨車進入
    「北山倉庫」以飼料米調換糙米出倉，而關西農會係於今（
    83）年8月19日才接受糧管處檢驗合格有1,800包之飼料米，
    前述邱姓米商於8月18日即載入飼料米入「北山倉庫」之目
    的係為應付8月19日檢驗飼料米之用，因關西農會實際上並
    未搗有1,800包（重量9萬公斤）之飼料米，部分係來自中壢
    之邱姓米商，而邱姓米商於8月18日、8月19日、8月20日、8
    月22日、8月23日、8月24日（本日為貴局人員以現行犯逮捕
    ）載入之飼料米，係再載出數量約相等之糙米出倉，如此帳
    目即會相符，若以清倉之方式亦難於查出帳目會有所不符，
    惟辛○○怕在盜米的過程中被人查出，因此事先教了我一些
    規避責任之詞」、「前述於8月19日為糧管處檢驗合格之1,8
    00包飼料米，其中約有900包（約45,000公斤）之飼料米係
    由中壢之邱姓米商載入「北山倉庫」的，而屬農會自行搗碎
    的飼料米數量約有900包，即係約各佔一半」、「前述關西
    農會為糧管處檢驗合格之飼料米於帳面上雖有3,600包（18
    萬公斤），惟實際上屬關西農會自行搗碎的如前所述只有
    900包左右，另900包來自中壢邱姓米商，另1,800包係辛○○指示我與另一位臨時工庚○○將8月19日接受糧管處檢驗
    合格之1,800包之飼料米，分別於8月20日、8月22日、8月23
    日將已檢驗合格之飼料米再回流倒回米倉內，於8月24日早
    上再接受糧管處檢驗一次，所以帳面上會有3,600包，實際
    上是虛的，這些方式虛增飼料米數量，都是辛○○指示我及
    庚○○辦理的」、「辛○○曾稱要支付每包4至5元之工錢給
    我及庚○○作為酬勞，實際上渠並未支付，我們亦未收到任
    何酬勞，渠指示我們將飼料米回流係為與中壢邱姓米商勾結
    盜賣糙米之用」、「於83年8月18日、8月19日、8月20日、8
    月22日、8月23日、8月24日辛○○於下班前均會與中壢邱姓
    米商以電話聯繫好，再交代我及庚○○留下加班，並於中壢
    米商進入關西農會「北山倉庫」時予以開門配合，並讓中壢
    米商以飼料米調換為糙米載運出倉，這些都是辛○○指示的
    ，是他叫我們讓中壢邱姓米商將飼料米換成糙米的，完全是
    辛○○叫我們做的」等語。被告庚○○於83年8月26日新竹
    調查站訊問時供稱：「83年8月24日晚間5時起，我與壬○○
    2人於加工廠將檢驗好的飼料米倒回米斗內（約300包），約
    於6時15分將300包飼料米倒完，之後我就於加工廠內整理。
    邱某等人盜賣公糧我有看到渠等車輛進入倉庫」、「83年8
    月18日起關西鎮農會北山倉庫管理員辛○○於下班前（4時
    30分）均會至加工廠交代我與壬○○2人將飼料米倒回米斗
    。8月19日、20日、22日、23日、24日辛○○均有交待我與
    壬○○2人將檢驗過之飼料米倒回米斗，總共數量為1,800包
    飼料米」、「壬○○曾私下告訴我，辛○○會以每包4至5元
    工錢給我們2人分，請我與壬○○2人將1,800包檢驗過之飼
    料米倒回米斗重新包裝，等做完後辛○○還會再給一些錢給
    我與壬○○喝茶。到目前為止尚未拿到辛○○好處」、「8
    月18日、19日、20日、22日、23日、24日於下班前辛○○均
    會交待我與壬○○利用下班後將檢驗過之飼料米倒回米斗重
    新包裝以增加帳面數量，於前述各日晚間7時許，邱姓父子
    均會打電話進來叫壬○○開門，讓邱姓父子3人（名不詳）
    之2輛貨車進入倉庫，有幾日邱姓父子之1輛貨車有載3至6包
    太空包飼料米進入倉庫，來換糙米出去，有幾日是空車進入
    倉庫載糙米出去，至於重量我不清楚。搬運邱姓父子載來之
    飼料米推高機均由邱姓父子自己操作，下糙米至貨車上也由
    邱姓父子操作，壬○○只負責過磅運進來之飼料米及運出之
    糙米重量。盜賣出之糙米價格則是辛○○與邱某談妥的，我
    與壬○○均不知道」等語（見8034號偵查卷第11至13頁）。
    雖被告壬○○、庚○○嗣後否認其於新竹調查站訊問時供述
    之任意性，抗辯該訊問係出於不正方法云云，被告壬○○並
    提出樹德診所83年8月27日診斷證明書為憑（見原審卷第56
    、57頁），然被告壬○○、庚○○於檢察官偵查時並未為其
    供述非出於任意性之抗辯，倘被告壬○○、庚○○於新竹調
    查站訊問時之供述，確非出於任意性，衡情豈有不及時於偵
    查時提出遭調查人員不正訊問之抗辯之理，遲至原審始提出
    係承辦之調查人員不正訊問，已違常理，且證人即法務部調
    查局新竹縣調查站查獲本案之調查員王至中、成尚華於原審
    、本院上訴審訊問時結證其並未以刑求之不正方法取供，證
    人王至中於本院上訴審更結證稱：「我製作壬○○筆錄時，
    調查員、主管、總幹事、羅仕焰都在現場，這麼多人在場不
    可能刑求，當時是由壬○○自由供述，並其看過才簽名，是
    借用北山倉庫辦公室制作筆錄」等語，證人成尚華於本院更
    二審結證稱：「逮捕的筆錄，是現行犯，在農會辦公室當場
    製作，總幹事、分駐所所長、警員、農會倉庫管理員，有很
    多人在場」、「（現場製作筆錄時壬○○有無受傷？）好像
    有，不過為何受傷我不清楚，我們進倉庫的時候，他們把燈
    全部關掉，現場很亂，所以他是怎麼受傷的我不清楚」等語
    （見原審卷第78至81頁、本院上訴卷三第63至65頁、本院更
    二審卷一第334至335頁），而證人即關西鎮農會總幹事甲○○於本院上訴審亦證稱：「壬○○被查獲後，我接獲通知趕
    赴北山倉庫辦公室，壬○○接受訊問時未著上衣，但調查員
    未出言恐嚇、脅迫或刑求他，因有須我簽字之書面資料，所
    以我一直在辦公室直至其偵訊完畢」、「我只在旁邊等，未
    靠近」、「有當地分駐所警員於辦公室」等情相符（見本院
    上訴卷三第100頁），復觀諸被告壬○○83年8月24日所製作
    之調查筆錄其上所載之訊問地點為新竹縣關西鎮高橋坑6號
    （即關西鎮農會北山倉庫），倘調查人員有意對被告壬○○
    施以不正訊問，衡情應將被告壬○○押解至其陌生之訊問處
    所，而仍在被告壬○○所任職之北山倉庫辦公室為訊問，且
    訊問時周遭尚有關西鎮農會相關人員及員警，調查人員豈有
    在大庭廣眾之下公然為不正訊問之理，被告壬○○嗣後所辯
    其係不正方法訊問云云，亦違常情，被告壬○○於83年8月
    24 日即已自白其侵占公有財物犯行，翌（25）日之訊問，
    調查人員更無施以不正方法訊問之必要，又被告壬○○於83
    年8 月30日接受調查人員訊問時即供稱：「案發後中壢邱姓
    米商並未與我聯絡，惟他哥哥（名不詳）於8月27日下午約6
    、7 點到我家找我，告訴我不能承認，要翻供，絕對不能說
    他弟弟（即被告丁○○）有至北山倉庫以飼料米換糙米之情
    事，他並威脅我，如果我承認的話大家都過不去，他並要求
    我到醫院驗傷，因我於8月24日晚間調查人員逮捕現行犯時
    ，我右膝蓋部份不小心自行去撞到牆壁，渠要我取得驗傷證
    明，到時候以貴局人員係以嚴刑逼供之方式取供來控告貴局
    ，當場我即告訴他，我必須將實情說出，不能說謊」等語，
    又如前所述，83年8月24日之訊問係在北山倉庫辦公室，調
    查人員豈有刑求之機會，參以案發當時被告壬○○等人為逃
    避逮捕，關閉電源，企圖摸黑逃逸，碰撞難免，復觀諸該診
    斷證明書所示之傷勢均在右側膝、腿部，被告壬○○應係企
    圖趁黑逃逸致撞擊腿部而成傷，其傷勢顯認非係出於刑求，
    至被告庚○○部分，被告庚○○上開調查筆錄之末均已記明
    ：右筆錄經被調查人親閱確認無訛始簽捺於后，右筆錄經調
    查人當場逐字朗讀經被調查人確認無訛，始簽捺於后等字樣
    ，並確經被告庚○○簽名、捺印，此已為被告庚○○所不爭
    執，且被告庚○○又無受傷情形，且被告庚○○於檢察官偵
    查時復未提及或主張曾遭刑求或其供述非出於自由意識，是
    被告庚○○顯然係附和被告壬○○而主張其在調查人員訊問
    時之供述非出於任意性，冀求脫免刑責，被告壬○○、庚○○此部分不正訊問之主張即難採信，故被告壬○○、庚○○
    於調查人員訊問時之供述應係出於任意性，且就其供述之表
    面形式觀之，亦無明顯與事實矛盾之情形，自具有證據能力
    （至於刑事訴訟法第156條第1項所稱之「與事實相符」仍屬
    在表面上與事實相符，非謂與實質上之事實相符，否則即混
    淆證據能力與證據力之界限，亦即被告壬○○、庚○○之任
    意性供述，除非其供述從表面上觀之，顯與事理相違或前後
    自相矛盾，或從為供述時之情況觀之，顯有非真實之嫌之外
    ，並不對該任意性之供述，在實質上是否與事實相符為調查
    ，蓋在實質上是否與事實相符，乃屬證據力之問題）。
  (二)被告壬○○、庚○○於調查人員訊問時之上開供述，經核就
    受被告辛○○之指示於83年8月18日起至同月24日止（不含
    21日）利用晚間以倉庫內之糙米與被告丁○○等人所載運之
    飼料米調換之情，悉屬一致，且被告壬○○於偵查時亦供承
    ：「他們（指邱姓父子）載3包飼料米要來換糙米，剛到，
    調查局的人就來了」、「（當時飼料米還在他們車上？）剛
    放到地上，準備要調換糙米」、「他們拿打碎的飼料米，來
    換好的沒有打碎的糙米」、「（誰指示你加班，留在倉庫加
    班等邱姓父子來調換米）辛○○，他是倉庫管理員」、「（
    昨天過磅，他們載來的米多重？）扣掉車子實重4噸左右」
    、「辛○○與姓邱的聯絡好，說我先回去，等一下姓邱的會
    打電話來，開門給他進來，給他磅一下，他們的飼料米有多
    重，就換同樣重的糙米載回去」、「（從18號起到今天為止
    ，姓邱的父子來載了幾天？）上星期四、五、六都有，星期
    日沒有，星期一、二沒有載進來，有載出去，上星期是有載
    進有載出，到昨天共來了6次」、「一天載2次，都是晚上，
    每次都是2輛車來載，每車載5、6噸」、「（這2車不是一次
    就可以載10幾噸？）1天載走8、9噸左右的米，是1輛車來1
    趟」、「（為何在調查站說是1天載15噸？）我緊張隨便講
    ，15噸包括車重」、「（5天約載走4、50噸？）對」、「（
    今天盜運糙米期間，他（指辛○○）也給你每天加班費400
    元？）對」、「（他有沒有講結束以後要給你多少？）他說
    我會給你一些喝茶，但沒有講多少」、「（提示9060對帳單
    ）字是我寫的，是邱姓父子載3包米連車帶米的總重」等語
    （見7926號偵查卷第27至29頁），被告庚○○於偵查時亦供
    稱：「（從上星期四就開始裝了？）我看到2、3次了，從4
    天前就開始裝」、「（他們載走什麼米？）好的米是糙米」
    、「他們來時，我在下面打掃，5點半做完工要打掃，我聽
    到機器的聲音一直響就知道是糙米，如果是飼料米，下來的
    聲音不一樣，糙米是很粗的東西，下來的聲音與打碎的飼料
    米不一樣」、「（壬○○事先有告訴你載走糙米？）有，他
    說還有個管理員交待他怎麼做」、「（你怎麼知道是糙米？
    ）第2天我掃地的時候糙米還有些掉在地上，他們用整個卡
    車的車斗來裝，農會有機器可以直接把米灌到車斗裡去，他
    們沒有用太空包的塑膠袋來裝，機器停的時候，有一些米灑
    落在地上，我第2天去打掃，看到的是糙米」、「（他們每
    次來都是晚上？）大部份都是，這幾天都是晚上來」、「 (
    壬○○說辛○○如何交待他？）管理員說1,800包的米已檢
    驗通過，叫我們把袋子打開，再檢驗一次」、「我與壬○○
    分4、5個晚上把1,800包米打開，倒回去加工筒內，給人再
    檢查一次」、「（他給你們什麼好處？）他說每包4元到5元
    給我們做，做好以後還會再拿一點點給我們吃茶」等語（見
    8043號偵查卷第19至第20頁），亦均為相同之供述，復有被
    告壬○○於83年8月24日所書寫「9060入」之對帳單2紙扣案
    可稽（見新竹調查站偵查卷宗第15-1頁）。而本件係法務部
    調查局新竹縣調查站以83年8月17日新肅字第1366號通訊監
    察聲請書聲請監聽關西農會倉庫之000000000號電話，經臺
    灣新竹地方法院檢察署於83年8月17日以竹檢尚厚字第24335
    號函同意自83年8月17日起至同月31日止監聽000000000號電
    話，法務部調查局新竹縣調查站即據以監聽並制作監聽譯文
    ，此有上開通訊監察聲請書、核准監聽公函及新竹縣關西農
    會盜賣公糧不法案監聽報告表（即監聽譯文）在卷可稽（見
    83年度聲字第1631號卷宗、偵字第7926號偵查卷第73至95頁
    ），雖係在該監聽通訊保障及監察法制定公布前所為，但係
    在檢察官指揮之下而非法務部調查局新竹縣調查站咨意所為
    ，應屬檢察官依法指揮司法警察機關蒐集及調查證據之範圍
    ，尚難謂為不法取得之證據，且該監聽之錄音帶經本院更二
    審當庭播放勘驗，並製有勘驗筆錄，自有證據能力。本院於
    92年9月29日當庭逐一播放、勘驗與本案待證事實相關之編
    號001、005、007、014、018、019、020、026、027之錄音
    帶，勘驗結果：
    1.001部分：第一段的對話內容跟錄音帶譯文相符（譯文括
      號的部分是監聽人員自行添註的意見），被告辛○○承認
      其為B之受話人，其餘被告均否認其為A之發話人。第二段
      的對話內容跟錄音帶譯文相符，被告辛○○承認其為A之
      發話人，被告丙○○承認其為B之受話人。第三段跟本案
      無關。第四段的對話內容跟錄音帶譯文相符，被告乙○○
      承認其為第四段A之發話人，被告辛○○承認其為第四段
      B之受話人。第五段的對話內容跟錄音帶譯文相符，被告
      丁○○承認其為第五段A之發話人，被告辛○○、壬○○
      、庚○○均否認其為第五段B之受話人（被告乙○○依其
      選任辯護人之指示而請求重播第四段之對話內容，播放後
      被告乙○○稱不是他的聲音，然被告乙○○原先已承認其
      為該段對話人之一，且本院參與其後與被告壬○○聯繫進
      入倉庫者均為被告乙○○，故應以被告乙○○其自承為該
      段對話人之一之供述為可採，併此敘明）
    2.005部分：第一段的對話內容跟錄音帶譯文相符，被告丙○○承認其為A之發話人，被告辛○○、壬○○、庚○○
      均否認其為B之受話人。第二段的對話內容與錄音帶譯文
      相符，被告丁○○承認其為A之發話人，被告辛○○、壬○○、庚○○均否認其為B之受話人。
    3.007部分：第二段對話內容與錄音帶譯文相符，被告乙○○承認其為A之發話人，被告壬○○承認其為B之受話人。
      第三段對話內容與錄音帶譯文相符，被告丁○○承認其為
      A之發話人，被告辛○○、壬○○、庚○○均否認其為B之
      受話人。第四段對話內容與錄音帶譯文相符，但被告6人
      均否認為A、B之對話人（第一段對話在錄音帶內未尋獲）
      。
    4.014部分：第一段對話內容與錄音帶譯文相符，被告丁○○承認其為A之發話人，被告辛○○承認其為B之受話人。
      第二段對話內容與錄音帶譯文相符，被告乙○○承認其為
      A之發話人，被告壬○○承認其為B之受話人。
    5.018部分：對話內容與錄音帶譯文相符，被告6人均否認其
      為A、B之對話人（被告6人均稱不認識吳秀月）。
    6.019部分：對話內容與錄音帶譯文相符，被告丁○○、辛○○承認為其對話。
    7.020部分：第一段對話內容與錄音帶譯文相符，被告6人均
      否認其為A、B之對話人。
    8.026部分：對話內容與錄音帶譯文相符，被告辛○○、丁○○承認為其對話。
    9.027部分：第一段對話內容與錄音帶譯文相符，被告乙○○、壬○○承認為其對話。第二段對話內容與錄音帶譯文
      相符，被告乙○○、壬○○承認為其對話。第三段對話內
      容與錄音帶譯文相符，被告丁○○、壬○○承認為其對話
      。第四段對話內容與錄音帶譯文相符，被告丁○○、壬○○承認為其對話（其中錄音帶譯文所謂的「落」根據通譯
      的意思是認為把東西放入容器的意思，而且錄音帶指的是
      「落落過去」不是「落落下去」）。
    本院並將各該監聽錄音帶其中被告辛○○等人所供承之對話
    內容節錄如次：（已剔除被告辛○○等人否認為其對話內容
    之部分）
    編號：001錄音帶（83年8月18日）
    第一段：某男撥給被告辛○○
    某  男："曾"的嗎？
    辛○○：是。
    某  男：有在搗嗎？
    辛○○：有的。
    某  男：有機會嗎？
    辛○○：現在還沒有，也沒有本錢，你有嗎？
    某  男：是外面調來的還是你自己的？
    辛○○：我自己的。
    某  男：自己的就用一些米打太空包。
    辛○○：是想這麼做，沒有本錢而已。
    某  男：用農民名義買可以嗎？
    辛○○：目前還沒有，剛開始搗（米）而已。
    某  男：申請自用的做完了沒有？
    辛○○：做完了。
    某  男：沒關係啦少賺而已，不會賠啦。
    辛○○：對，不會賠少賺而已。
    某  男：「阿邦」如果出糧米用太空包，到時候如果有狀況就
            以說出「新」的為說詞。
    辛○○：對，是啊。
    某  男：那個"古"的還會不會囉囉嗦嗦？
    辛○○：古的已經調走了要怎麼囉嗦。
    某  男：曾經到過你那邊嗎？
    辛○○：沒來過，曾經打電話來。
    某  男：電話來喔。
    辛○○：對，不是打給我，是打給裡面的師父，問有沒有在
            動工？
    某  男：那你要跟師父講好，叫他不能講。
    辛○○：有啊，我們師父跟他講沒有啊，並沒有動工啊。
    某  男：他恐嚇我叫我不能去你那兒。
    辛○○：這樣喔，他怎麼說？
    某  男：他說你來的話會出事哦。
    辛○○：哈哈。
    第二段：被告辛○○撥給被告丙○○
    辛○○：喂，ＸＸ先生嗎？
    丙○○：他不在，請問你哪裡？
    辛○○：我姓曾啦。
    丙○○：他出去了。
    辛○○：他出去了，你是第幾的？
    丙○○：我是第三的。
    辛○○：你是第三的，他什麼時候會回來？
    丙○○：他應該一下子就回來了，他回來我叫他打電話給你。
    辛○○：不用，你跟他講有一個姓曾的講「出貨」的時間延
            後到七點，七點以後。
    丙○○：七點以後。
    辛○○：對，你這樣跟他講。
    丙○○：好，好。
    辛○○：時間改延後七點以後，之前最好不要來，你這樣跟
            他講，他就清楚了。
    丙○○：好，好。
    辛○○：一定要跟他講哦。
    丙○○：好。
    辛○○：好，再見。
    第四段：被告乙○○撥給被告辛○○
    乙○○：喂，關西嗎？
    辛○○：對。
    乙○○：我們現在可以進去嗎？
    辛○○：可以了。
    乙○○：可以了，好，好。
    辛○○：你現在在哪裡？
    乙○○：現在到交流道了。
    辛○○：交流道了，好我馬上開。
    乙○○：好。
    第五段：被告丁○○撥給關西農會倉庫某男
    丁○○：喂，阿（良）哥。
    某  男：是。
    丁○○：我現在可以進去嗎？
    某  男：你現在在哪裡？
    丁○○：我現在在關西。
    某  男：交流道嗎？
    丁○○：加油站這裡。
    某  男：好。
    丁○○：我兒子有去嗎？
    某  男：有。
    丁○○：好。
    編號：005錄音帶(83年8月19日)
    第一段：被告丙○○撥給關西農會倉庫某男
    丙○○：現在可不可以進去了？
    某  男：可以啊。
    丙○○：可以啊，那麻煩你開一下門好不好，我們現在在交
            流道了。
    某  男：你現在在哪裡？
    丙○○：交流道。
    某  男：交流道，好。
    丙○○：好...
    第二段：被告丁○○撥給關西農會倉庫某男
    丁○○：喂。
    某  男：喂，阿郎哥（音譯）哦。
    丁○○：嘿，你在哪裡？
    某  男：現在在做啊。
    丁○○：現在開門可以嗎？
    某  男：可以，可以。
    丁○○：好。
    某  男：等一下，再等二分鐘。
    丁○○：喔。
    編號：007錄音帶（83年8月20日）
    第二段：被告乙○○撥給被告壬○○
    乙○○：喂。
    壬○○：喂。
    乙○○：喂，開門啊。
    壬○○：喂。
    乙○○：我姓邱的啦，開門啦。
    壬○○：喂，你哪位啊？
    乙○○：我　老劉啦。
    壬○○：哪一個老劉？
    乙○○：．．．開門啦。
    壬○○：好。
    第三段：被告丁○○撥給關西農會倉庫某男
    丁○○：喂，阿昌（音譯）哥喔
    某  男：是。
    丁○○：我現在已經到了。
    某  男：到了嗎？
    丁○○：是。
    某  男：等一下啊。
    丁○○：我再三分鐘啦。
    某  男：好。
    編號：014錄音帶（83年8月22日）
    第一段：被告丁○○撥給被告辛○○
    丁○○：喂，曾先生喔，忙嗎？
    辛○○：不會。
    丁○○：昨天天氣好得很，說什麼颱風，會被搞死。
    辛○○：是啊。
    丁○○：今天就照這樣子去喔。
    辛○○：啊。
    丁○○：今天啊。
    辛○○：先不要啦。
    丁○○：什麼？
    辛○○：先不要啦。
    丁○○：我那個桶子裡面還以一台啊。
    辛○○：啊？
    丁○○：桶子裡面還有一台啊。
    辛○○：什麼桶子？
    丁○○：大桶的啊.....
    辛○○：你的啊？
    丁○○：是啊。
    辛○○：慢一點啦。
    丁○○：今天大桶的不載出去不行啦。
    辛○○：不好啦。
    丁○○：今天再載一趟。
    辛○○：這樣子喔，好啦。
    丁○○：好啦喔。
    辛○○：不要太早來。
    丁○○：好。
    第二段：被告乙○○撥給被告壬○○
    乙○○：喂，劉先生（音譯）在嗎？
    壬○○：我就是。
    乙○○：劉先生啊，門開一下。
    壬○○：啊。
    乙○○：門開一下。
    壬○○：到了是嗎？
    乙○○：是。
    壬○○：好，好。
    編號：019錄音帶（83年8月22日）
    被告丁○○撥給被告辛○○
    丁○○：喂。
    辛○○：喂，米倉你好。
    丁○○：喂，曾先生喔，早。
    辛○○：早。
    丁○○：你下午幾點要離開？
    辛○○：啊？
    丁○○：下午幾點走？
    辛○○：下午四點半才下班。
    丁○○：下午有空嗎？下午我過去。
    辛○○：好。
    丁○○：那個怎麼樣？
    辛○○：啊？
    丁○○：那個怎麼樣？要不要再去？
    辛○○：先不要啦。
    丁○○：到時候再說啦。
    辛○○：好。
    編號：026錄音帶（83年8月24日）
    被告辛○○撥給被告丁○○
    辛○○：喂，邱先生嗎？
    某  男：哪裡要找他？
    辛○○：我姓曾。
    某  男：哦曾先生喔，可以稍等一下嗎？
    辛○○：好。
    某  男：好，我去叫他。
    辛○○：好。
    丁○○：喂。
    辛○○：喂，你今天沒有來嗎？
    丁○○：有的。
    辛○○：啊？
    丁○○：有啦。
    辛○○：有喔，同樣的時間嗎？
    丁○○：好啦。
    辛○○：好。
    編號：027錄音帶（83年8月24日）
    第一段：被告乙○○撥給被告壬○○
    乙○○：喂，劉先生可以進去嗎？
    壬○○：喂。
    乙○○：現在可以進去嗎？
    壬○○：太早了。
    乙○○：太早啊？
    壬○○：嗯。
    乙○○：那大概幾點？
    壬○○：再一下子好不好。
    乙○○：那我再十五分鐘以後打過去好嗎？
    壬○○：啊？
    乙○○：再十五分鐘打電話過去。
    壬○○：好久。
    乙○○：十五分鐘。
    壬○○：十五分鐘，好，你再打一下。
    乙○○：好。
    第二段：被告乙○○撥給被告壬○○
    乙○○：喂，劉先生。
    壬○○：嗯。
    乙○○：可以進去嗎？
    壬○○：嗯。
    乙○○：好，可以啦。
    壬○○：可以。
    乙○○：可以哦。
    壬○○：你現在在哪裡？
    乙○○：我在休息站。
    壬○○：休息站。
    乙○○：嗯，一下就到了。
    壬○○：交流道是嗎？
    乙○○：嗯。
    壬○○：好，我馬上....
    第三段：被告丁○○撥給被告壬○○
    丁○○：喂，阿堂哥是嗎？我兒子有沒有進去？
    壬○○：有啦。
    丁○○：我再三分鐘就到了。
    壬○○：再三分鐘是嗎？
    丁○○：是。
    被告丁○○撥給被告壬○○
    丁○○：喂，阿堂哥我跟你說，我兒子那叫他趕快「落」，
　　　　　　我等一下進下，外面有．．．
　　壬○○：你在哪裡？
    丁○○：我現在在石光這附近，我看到外面有二、三部車裡
            面有人。
    壬○○：我門打開著。
    丁○○：好啦，我會轉回去。
    壬○○：你在哪裡？
    丁○○：我現在在轉回石光的半途。
    壬○○：你跑那麼遠幹嘛？
    丁○○：我看到車子裡面有人坐著，這樣知道嗎。
    壬○○：什麼人坐著？
    丁○○：不是啦，外面車子有人坐著，你知道了吧。
    壬○○：喔。
    丁○○：喂．喂。
    壬○○：不要打來，被捉了。
    依據上開監聽譯文所示，被告辛○○、壬○○與丁○○、丙○○、乙○○等人聯絡頻繁，且於8月18至20日、8月22至24
    日，被告丙○○、乙○○於駕車接近北山倉庫之前均會先以
    電話與被告壬○○聯繫，要求其打開倉庫大門，且對話內容
    確有敘及載運米糧及擔心「出事」字句，且於歷次載運前皆
    先以電話聯絡「出貨」時間，並屢有倉庫受話人提醒不宜太
    早前往載運等詞，倘被告丁○○等人確係更換浸水腐壞之飼
    料米，衡情毋庸利用夜間避人耳目，又本案係被告壬○○等
    人從事調換糙米情事時當場被查而人贓俱獲，被告壬○○在
    獲案後即坦承上情，而被告庚○○、乙○○、丙○○等則當
    場逃逸，設若渠等未曾違法，何至於聞聲逃逸？且依監聽譯
    文所示，被告壬○○於為調查人員查獲前已因被告丁○○之
    通知而知悉已為司法警察監控，且被告丁○○要被告壬○○
    通知被告乙○○、丙○○趕快下貨，復參諸其對話內容對於
    為司法警查獲，亦未出其意外，顯然被告壬○○等人均知其
    所從事者為違法行為，被告乙○○等辯以渠等以為有什麼恩
    怨，擔心對己不利始離去云云，顯不足採，被告壬○○、辛○○於調查站調查、檢察官偵查時之供述，應堪採信。
  (三)被告丁○○等辯稱：8月24日晚間案發時是載壞掉之飼料米
    要到北山倉庫給辛○○看，換回好的飼料米云云。然一般飼
    養戶向農會承購飼料米也鮮有甫購入即腐敗之理，而證人杜
    盛業亦供證未聽說農會的米有被水浸到情形（見原審卷第80
    、105、131頁），況且依上開監聽譯文所示，該段期間之氣
    候良好，飼料米實無腐壞之理，且其對話亦未提及飼料米發
    霉而欲退還之事，又被告丁○○父子如係欲載壞掉之飼料米
    供被告辛○○察看以換回好的飼料米，而無不法，何以不於
    被告辛○○之上班時間前往，而專將時間選在夜間，且雙方
    事前亦應約定時間，由被告辛○○在北山倉庫等候，何以查
    獲時被告辛○○不在場？況被告辛○○於84年4月11日原審
    訊問時亦坦稱並未和邱氏父子約定於83年8月24日查看壞米
    的事等語，而8月24日晚間被告乙○○兄弟載米要調包之飼
    料米達4,020公斤，加上車重合計總重量與當晚壬○○所開
    立「9060入」即9,060公斤之對帳單大致吻合。若被告乙○○兄弟是專程載壞米來給被告辛○○察看，應俟被告辛○○
    到場方決定是否換米給對方，為何卻逕由對米糧並無作主權
    利之工友即被告壬○○開立1式2份之對帳單，分別交付被告
    辛○○與被告丁○○父子對帳？是以被告丁○○父子所謂載
    來壞飼料米要換好飼料米之說，自非可採。
  (四)被告丁○○於本院上訴審辯稱：伊因與人合作經營魚塭而需
    飼料米，故與辛○○接洽購買飼料米，辛○○同意以每包
    190元出售1,800包予伊，共34萬2千元，伊才依約於83年8月
    19日起開始載運該飼料米供魚塭使用等語（見本院上訴審卷
    第一宗第2頁反面）。另張欽本於本院上訴審亦結證稱：「
    （認識丁○○？）認識已3、4年，合作養魚... 飼料有時我
    買，有時他買。」等語，證人陳永俊並結證稱：「（曾立蓄
    水池承購合約書﹖）是的，用以養魚，... 養魚飼料向丁○○... 所買，向丁○○買米糠及碎米... 」等語（見本院上
    訴審卷第二宗第22頁反面、23頁），並有「關西鎮農會收入
    傳票」、「蓄水池、圳天然魚介承購合約書」、陳永俊於83
    年8月20日、同月21日購入每包50公斤裝之飼料米共775 包
    之估價單、張欽本於83年8月23日、同月24日購入每包50 公
    斤裝之飼料碎米共780包之估價單等件影本在卷（見偵字第
    8043號卷第8頁、同本院上訴審卷第一宗第47頁至72頁）。
    惟經本院於更二審傳訊證人張欽本、陳永俊，證人張欽本於
    本院結證稱：「（一個人養魚或是跟人家合資？）本來是一
    個人，後來跟丁○○合作，是十幾年前的事情，因為當時也
    作懶了，十幾年前跟我股東3、4年」、「（你們如何合作？
    ）魚是我放的，他載飼料來幫我一起養，我們11、12月有魚
    販會來收購，賣了以後扣掉本錢，一人分一半」、「（你們
    是一年分一次？）是」、「（本錢？）飼料、魚苗、工人的
    工錢、租金，都要扣掉」、「（一年差不多賺多少錢？）5
    、60萬元。後來魚價不好，2、30萬也有」、「（你們合作
    的那幾年，每年大約分多少錢？）2、30萬元」、「（丁○○除了送飼料來，還有做什麼？）沒有，只有送飼料過來而
    已。載飼料過來，載飼料過來的同時有時候也會幫忙餵飼料
    」、「（你跟他合作的飼料都是他送過來的？還是跟飼料廠
    買？）都有」、「（為何還要跟別人買？）他載來的數量不
    夠」、「（他差不多一年載多少飼料？）不一定，有時候載
    好幾噸。我1年的飼料量要3、40噸」、「（丁○○送多少過
    來？）我不記得」、「（你向飼料廠買飼料米，錢如何算？
    ）載來就給錢，1公斤大概2、3塊錢而已」、「（丁○○載
    飼料過來，也不是全部都是他供應的，他也沒有做什麼事情
    ，為何你1年要分他這麼多錢？）就是不太划算，所以已經
    拆夥」、「（提示合作養魚協議書）名字是否你簽的？是，
    都是我簽的」、「（為何要簽這個？）他是年輕人，我是老
    年人，怕我對他糾纏，不過我不記得是何人要求要簽的」、
    「（帳何人記？）只有買飼料有寫，過年的時候扣掉飼料錢
    ，剩下的錢才分。他有時候會來幫忙作，幫忙餵魚，工錢也
    是大概計算一下」、「（既然可以向飼料行買飼料，為何還
    要跟他合作？）那時候常常向他買米糠，我也60幾歲了，有
    人來合股也好，有時候會來幫我餵魚，有時候會來看看」、
    「（以下辯謢人問：83年8月間有一次送飼料米去的時候，
    米有結粒，有無印象？）沒有印象，因為時間太久了。不過
    就算有發霉，魚都可以吃，魚連大便都可以吃」、「（83年
    你跟丁○○合作，83年8月的時候丁○○載很多飼料米去池
    塘？）有載來，不過哪一年載來我不記得」、「（載去的時
    候，袋子的包裝？）很大，也有小包的」、「（載飼料米去
    池塘的時候，你是否在場？）有」、「（差不多多久載一次
    去？）我不記得。差不多1、2次或是2、3次，1次載好幾千
    斤」、「（大包多重？小包多重？）大包我不記得，小包50
    公斤。大包是用塑膠袋裝的」、「（你是否曾經因為丁○○
    載來的飼料米發霉，而退回？）沒有。魚再發霉也會吃」「
    （以下檢察官問：既然沒有磅秤，你如何得知丁○○送多少
    飼料來？）這種是便宜的東西，1公斤才2、3塊錢」、「（
    丁○○每次送這些米、飼料來，你是否登記送了多少、值多
    少錢？）大概有寫一下」、「（丁○○出的飼料錢，有沒有
    占你開支的一半？）沒有一半，但是如果有時候我要向其他
    地方買飼料不夠錢，會由他先付」、「（印象中，丁○○1
    年大概拿的飼料錢有多少？）十幾、二十萬元」、「（丁○○除了飼料錢，還有沒有出別的錢？）沒有。不夠才找他要
    」、「（辯謢人問你跟丁○○合資，所有的開支是最後才結
    算？）是」等語（本院更二審第二卷第14至24頁），而被告
    丁○○則供稱：「（你跟張欽本合作？）那時候有合作養魚
    」、「（你出什麼？）錢一人出一樣多。多少開銷就要付多
    少，買魚苗也是、租金也都是一樣，先1人出一半，有時候
    他會先墊」、「（你們都何時結算？）年底抓魚的時候結帳
    。把魚抓起來賣。差不多一年一次」、「（扣除成本以後，
    純利多少？）可能幾十萬」、「（除了你們先墊的以外，你
    還有沒有付出什麼？）有時候我會幫忙」、「（養魚的飼料
    米如何取得？）我載來給他的」、「（1年飼料米要多少？
    ）不一定，有時候農會有我們才有，農會沒有我們也沒有，
    那個東西比米糠便宜」、「（1年飼料米供應他多少？）83
    年我1天載2台車，2天共載4台車去，2台可能差不多3、400
    包，那時候是用太空包裝的，1包大約1噸多」、「（這些飼
    料米以後如何結算？）我照著向農會買的成本算，貼一點運
    費」、「（跟張欽本為何要定合作契約書？）合夥總是要寫
    一下，他要求我也要求」、「（結算的時候有沒有留？）那
    麼久了，好像沒有。大家信用」等語（同上卷第27-31頁）
    ，辯謢人再問證人張欽本：開支是年底結算，但是丁○○說
    沒有記開支多少，那是何人記？證人張欽本證稱：我花的我
    記，他花的他自己知道，他有告訴我，我有時候有記等語（
    同上卷第33頁），核證人張欽本與被告丁○○於合夥經營魚
    塭之初，尚有簽訂合作養魚協議書可見雙方之慎重，然證人
    張欽本與被告對於彼此合夥之分工、資金之墊付、成本之計
    算及扣除、結算及分派盈餘等情所供互有出入，又被告丁○○僅係負責供應飼料碎米之來源之一，其餘均由證人張欽本
    所付出，證人張欽本實無與被告丁○○合夥之利基及必要，
    且證人張欽本或被告丁○○始終無法提供其記帳及結算之帳
    冊或單據，證人張欽本與被告丁○○又如此能夠詳細會帳、
    分派盈餘，是被告丁○○有無與證人張欽本合作魚塭，已堪
    質疑，又觀諸卷附之估價單2紙所示（即本院上訴卷第一卷
    第70、71頁），被告丁○○於83年8月23日、8月24日各計送
    飼料碎米390包（1包重50公斤）與證人張欽本，其上另載明
    「運金另算」、「退回3大包約4,000公斤」等字，然「運金
    另算」應係於買賣始有適用，被告丁○○倘與證人張欽本係
    合夥，豈有於估價單贅載此字句之理，又該估價單明載「退
    回3大包約4,000公斤」，然證人張欽本證述養殖之漁類即使
    糞便亦會食用，況乎發霉之飼料碎米，所以其並未因飼料碎
    米發霉而退回，而被告丁○○亦稱：「（案發前，飼料米是
    否只送給陳永俊？）有送給陳永俊跟張欽本，各送兩天」、
    「（張欽本的部分有沒有退？）我是跟他合夥，他沒有退。
    只有退陳永俊的部分，退了3包，好像4,000多公斤」等語（
    同上卷第30、31頁），被告丁○○及證人張欽本所供明顯與
    該估價單所載之退回3大包4,000公斤不符，該估價單無非被
    告丁○○臨訟杜撰資以符合其辯解之詞，故被告丁○○所辯
    係與張欽本合作魚塭而供應張欽本飼料碎米云云，證人張欽
    本所證其係與被告丁○○合作魚塭而由被告丁○○供應部分
    飼料碎米云云，均無非事後飾卸及迴護被告丁○○之詞，不
    足採信；又證人陳永俊於本院更二審結證稱：「（你有跟農
    田水利會租池塘養魚？）是。我養20幾年了，養到8年前就
    沒有養了」、「（養魚的飼料米來源？）是跟丁○○買的，
    是發霉的飼料米。我都是跟丁○○買米糠比較多，有時候他
    會載發霉的飼料米，我也會跟他買。米糠1包50公斤100多塊
    錢，發霉的碎米1公斤3、4塊錢」、「（載發霉飼料米總共
    有幾次？）載過10包。載過2次，2次都10包，1包都1噸多，
    10包就10噸多」、「（那2次是同一年？）同一年」、「（
    米糠跟發霉飼料米魚都會吃？）會，不過要先浸泡過，否則
    魚吃會死掉」、「（提示估價單）是否你簽收的？是。其中
    有兩張沒有簽收，不過也有收到」、「（上面除了米糠以外
    ，有另外寫白米、飼料米、飼料碎米，是否相同？）相同。
    都發霉」、「（你剛剛說飼料米是載2次來，一次差不多都
    是10包，但是從這裡看來不只，有的時候很多包？）剛剛所
    講的兩次是指大包的。小包的也有載過」、「（丁○○平均
    1年載多少飼料米來？）差不多30幾噸。都是壞米」、「（
    以下辯護人問：30幾噸的飼料米如何得知發霉？）硬硬的，
    一打開就知道」、「（何時賣飼料米給你？）夏天的時候，
    大概7、8月份」等語（同上卷第24-27頁），被告丁○○供
    稱：「（你給他的飼料米是否發霉的米？）我不知道，我去
    農會載的，回來才會知道載去的米有壞掉的味道，要退回給
    農會看。只有8月23日退而已」、「（米為何要退回去？）
    因為我們說他們不相信，他們說他們剛加工不會壞。是陳永
    俊說要退米」、「（為何米壞掉不能用？）他說他用錢當然
    要買好的，為什麼要買壞的？」、「（案發前，飼料米是否
    只送給陳永俊？）有送給陳永俊跟張欽本，各送2天」、「
    （張欽本的部分有沒有退？）我是跟他合夥，他沒有退。只
    有退陳永俊的部分，退了3包，好像4,000多公斤」等語（同
    上卷第30、31頁），辯護人再問證人陳永欽：「丁○○說3
    包大包太空包，你說發霉，叫他載走，是否有這回事？有」
    、「（你之前不是說發霉的魚也可以吃？）因為那幾包發霉
    特別嚴重，都變黑」、「（米要多久才會發霉變黑？）要受
    潮，十幾天就會變黑」、「（如果在夏天，時間會不會比較
    短？）差不多14、5天會發黑」等語（同上卷第32、33頁）
    ，證人陳永欽原證述養殖之漁類即使發霉的飼料米、壞米都
    可食用，核與證人張欽本之證述相符，衡情該發霉的飼料米
    既係供養殖漁類之用，實無退回之理，嗣證人張欽本雖改稱
    有退回3大包太空包的飼料米，並稱該飼料米係發霉特別嚴
    重，前後所供明顯不符，已有可疑，且證人張欽本何以知經
    營米行之被告丁○○有飼料米可賣，更堪質疑，又觀諸卷附
    之估價單2紙所示（即本院上訴卷第一卷第68、69頁，其餘
    估價單均係購買米糠、白米而與本案無涉），被告丁○○於
    83年8月20日、8月20日各計送飼料碎米775包（1包重50公斤
    ）與證人陳永俊，且本件係屬買賣，其上竟未載明「運金另
    算」，又本件倘如被告丁○○所辯證人陳永俊有退回約4,00
    0公斤的飼料碎米，何以其上亦未載明「退回飼料碎米4,000
    公斤」，又依該估價單所示，1包50公斤的飼料米其單價為
    190元，核與被告丁○○所辯其向關西農會所購入之1包50公
    斤的飼料米其單價為190元者相同，倘如估價單所載並未加
    計運費，被告丁○○該2次交易必然蝕本，則被告丁○○何
    以突然心起販賣毫無利潤可言之飼料米之意念，更有可議，
    且觀諸查扣之被告丁○○所經營之邱記米行帳本所載（證物
    外放），並無任何證人陳永欽購買米糠、飼料米所留存估價
    單或記載，且其內所附83年1月至8月間之流水帳、收據、估
    價單，其記載者均為買賣再來白米、蓬萊白米、糯米、糙米
    等，根本沒有飼料米之記載，顯然被告丁○○所經營之邱記
    米行本係以販賣再來米、蓬萊白米、糯米、糙米等食用米，
    而未如同一般飼料行或飼料廠販賣飼料米亦明，故被告丁○○所辯係其曾販賣飼料碎米與陳永欽云云，證人陳永欽所證
    其曾向被告丁○○經營之米行購買飼料碎米云云，均無非事
    後飾卸及迴護被告丁○○之詞，亦不足採。顯見被告丁○○
    之所以大費周章捏造估價單以證明其確有交付飼料米與證人
    張欽本、陳永欽，無非在於圓其所辯確有向關西農會購入飼
    料米並販賣與張欽本、陳永欽，藉以混淆其與被告辛○○等
    人勾結以偷天換日之手法以其購入之飼料米換出關西農會糙
    米之實情。益徵被告壬○○、庚○○於警詢、偵查時之供述
    確為真實。
  (五)按稻穀加工去殼即為糙米，再予搗碎即為飼料米，加工之碾
    率為77.51%，即每百公斤因加工去殼為糙米或飼料米之重量
    為77.51公斤，至糙米搗碎為飼料米，搗碎率應為85%，其重
    量原則上不變，但容許有千分之二的耗損率。此亦據證人己○○於本院94年1月4日審理中證述明確。被告壬○○、庚○○因被告邱姓父子係數日載入飼料米以換出糙米，以致對於
    被告邱姓父子實際所取得之糙米數量無法為正確之記憶供述
    ，本屬常情，惟此並不影響被告壬○○、庚○○上開供述之
    可信性，本案經調查人員委由行政院農業委員會北區糧食管
    理處新竹辦事處課長王桃源等人負責封倉及清倉，業據證人
    王桃源證述在卷，製有清倉後之稽查報表1紙在卷可稽（見
    本院更一卷第45頁），而觀諸該清倉之稽查報表所示及證人
    王桃源之證述，該報表左側「應存糧食欄」（即倉庫依旬報
    表應存數量），依83年8月20旬報表所載倉庫應存稻谷數量
    為647,593公斤（小數點以下不計），撥出稻谷數量116,346
    公斤，實際倉庫應存稻谷數量為531,246公斤，而撥出之
    116,346公斤稻谷應搗碎為飼料米之數量為90,000公斤；而
    報表右側「測計倉存糧食情形欄」（即倉庫依清倉結果實際
    存儲數量），其中置放於糙米倉庫、肥倉庫各有600包、
    1,200百包（1包重量為50公斤）之已檢驗搗碎米（即飼料米
    ）及各有250包、407包之（1包重量為50公斤）之已檢驗搗
    碎米（即飼料米），連同其餘稻谷、糙米之重量，總計
    505,317公斤；比較實際倉庫應存稻谷數量為531,246公斤與
    現存之515,317公斤，其差額為15,929公斤，二者重量誤差
    在3%以內，表面觀之，彼此帳目符合，然依被告壬○○之供
    述，被告壬○○、庚○○所實際製造之飼料米僅有900包，
    其餘均係以由被告丁○○父子所載運之飼料米予以補足，再
    調換等重之糙米，則據清倉結果已檢驗及未檢驗之飼料米共
    有2,457包，扣除該900包，其餘1,557包實為被告丁○○父
    子所載入，用以換取等重之糙米無訛（其實依被告辛○○要
    求林月英入帳之34萬2千元予以換算，被告辛○○表面上出
    賣與被告丁○○之飼料米為1,800包，而被告丁○○係以等
    重之飼料米調換等重之糙米，理論上被告丁○○父子所調換
    之糙米亦應為1,800包，然因被告邱姓父子係以太空包載入
    飼料米，而非1包50公斤之袋裝飼料米，故實際所載入之飼
    料米重量與實際所載出之糙米間應存有若干重量之誤差，自
    應仍以經清倉後所計算之飼料米重量換算為等量之糙米，併
    此敘明），故依現存之證據僅能認定被告辛○○所侵占之公
    有財物即糙米總重量為77,850公斤（1,557包乘以1包50公斤
    之總合），本院於更二審復函詢行政院農業委員會北區糧食
    管理處新竹辦事處委託新竹縣關西鎮農會收購81年度一期之
    糙米之價格？據復以：.. 二、查關西鎮農會辦理81年一期
    收購公糧稻榖（蓬萊榖）每公斤為19元正。三、政府為紓解
    倉容及陳米庫存壓力，於83年8月間加工搗碎關西鎮農會代
    管之81年一期公糧稻榖作為飼料米，依原「臺灣省政府糧食
    局辦理撥售搗碎飼料米要點規定」，該飼料米撥售價格係按
    繳款前二旬進口美國玉米高雄港大盤價格9折計算，為以旬
    計價方式撥售，例如：83年8月上旬進口美國玉米高雄港大
    盤價格為每公斤3.923元，即83年8月下旬之搗碎飼料米撥售
    價格為每公斤3.53元（計算至小數第二位，以上四捨五入）
    ，以此類推─搗碎飼料米價格在9月上旬為3.55元，9月中旬
    為3.69元等語，此有該辦事處90年9月11日90農北糧竹字第
    903601844號函1件在卷可稽（見本院更二審卷第一卷第37
    頁），關西鎮農會辦理81年一期稻穀之收購價格為1公斤19
    元，則據此換算，被告辛○○等人所侵占之公有財物即糙米
    77,850公斤，其侵占之數額折合現金約為149萬9,150元（至
    於被告丁○○父子獲得之利益則應以83年間糙米與飼料米之
    價差予以計算，而據被告壬○○所供，當時糙米市價1台斤
    約17元，而83年8月下旬飼料米之撥售價格為1公斤3.53元，
    彼此1公斤差距10餘元，以糙米7萬餘斤計算，總差價亦有百
    萬元之譜，故被告丁○○父子大費周章以廉價之飼料米換取
    價昂之糙米，其間顯有暴利可圖，此正足以印證被告丁○○
    父子，為何願意甘冒風險連續數日利用晚間遂行換糧之舉動
    ，反觀飼料米1公斤市價僅區區3、4元，而被告丁○○以1包
    （50公斤）飼料米190元之代價向被告辛○○購入，其購入
    成本已3.8元，加上運費等支出，其成本更高，根本毫無任
    何利潤，被告丁○○身為米商，為何會為此區區薄利（甚且
    尚屬虧本），而如此周折，更是有違常情，前後二者利潤相
    較，益徵被告壬○○、庚○○於警詢、偵查時之供述確為真
    實）。至於卷附新竹縣關西鎮農會製作之「臺灣省政府糧食
    局倉庫米穀年期及等級別收撥存倉糧食旬報表」中所載「撥
    出加工」之數量及蓬萊米數量與83年8月25日之（清倉）稽
    查報告中所載數量固無出入，然查該農會之旬報表係由林月
    英依照倉庫管理員（辛○○）呈報資料而制作，其未至現場
    查驗之情，業據證人林月英證述在卷（見本院上訴卷二第21
    頁）可按，而證人即關西鎮農會職員陳翠蓮於本院更二審調
    查時亦證稱：「（旬報表是否你填寫？）是，當初一起經收
    向農民收購稻穀的時候是管理員磅秤，我們在旁邊看，把數
    據加起來。碾碎是加工以後，是倉庫管理員加工後才告訴我
    們有多少包，我根據他們報給我的數字填寫」、「（所以除
    了稻穀的重量之外，其他加工後碾碎米的重量等都是經由管
    理員辛○○告知你才填寫？是」等語（見本院更二審卷一第
    320頁），且證人即新竹糧管處技工己○○於本院上訴審證
    稱：「（稽查數量符合？）公糧3月稽查一次，飼料米是有
    通知農會搗碎，才會不定期去查，非定期，未必每次都去」
    、「（若有舞弊可由帳戶查核？）依帳冊與實物稽查，若管
    理員配合實物將帳冊作假，無從稽查出弊端。所呈表格83
    年8月19日及83年8月24日所搗碎飼料米是派員去查，經其北
    山倉庫呈報去查核與呈報資料是否符合，至是否確為18萬公
    斤搗碎無從確定。今天所提是據報數量去查核非代表實際搗
    碎數量，若中間有管理員與外面串通以飼料米換糙米，無從
    查核」等語，證人即新竹糧管處祕書（原任科長）王桃源於
    同日亦證稱：「（稽查程序如陳儀所言？）對」、「（若
    中間有管理員舞弊，稽查可否發覺？）查不出來。於驗收前
    若以飼料米換糙米無從得知，我們是白天去查，若有假帳以
    換米，無從查知」等語（見本院上訴卷三第88至90頁），證
    人王桃源於本院更二審仍證稱：「（你曾經作證提到『今天
    所提的是據報數量去查核，非代表實際搗碎的數量，若中間
    有管理員串通，以飼料米換糙米無從查核等語』是什麼意思
    ？）我們清查的時候是縱、橫、高量的，這樣算體積，不是
    把所有穀物搬到外面量，我們准許中間會有3%的誤差，所以
    如果在誤差範圍內有出入，我們不能算有虧短」、「（你們
    那次去清倉，也是用這種方式來量？）是。實際上內部是什
    麼米我們沒有挖出來看，只是從外面看是什麼米就算體積」
    、「（『於驗收前若以飼料米換糙米無從得知』是什麼意思
    ？為何？）這當然查不到，因為有誤差，誤差裡面有沒有搞
    鬼我們不知道」等語（見本院更二審卷一第330頁），旬報
    表既係依被告辛○○片面提供之資料所制作，而新竹糧管處
    所為庫存實物之稽查，亦僅係依實物外圍之長、寬、高予以
    丈量換算其重量，並未探究其實物之裡層，且稻穀搗碎為飼
    料米又容許有一定百分比之搗碎率之損失及誤差，其間均係
    被告辛○○等人可以上下其手之空間，故倉庫管理員倘有舞
    弊並制作不實帳冊彌縫情事，尚無法自稽查中發覺其情，從
    而依既有帳目（旬報表）所作之稽查結果亦難遽採。從而，
    證人甲○○、林月英證稱：83年間農會並無稻穀異常增減情
    事；83年間報表帳面上並無糙米之庫存及證人王桃源等證稱
    ：於案發翌日清查庫存稻米，其誤差在可容許範圍，並無短
    少異常現象云云，俱不足推翻前開不利之證據，而援為有利
    被告辛○○等人之認定。被告辛○○為彌縫罪行係以載入等
    量飼料米調換庫存糙米及將檢驗合格之飼料米倒回米倉重新
    接受檢驗，輔以制作不實報表之方式，使帳目與庫存米相符
    ，已據被告壬○○、庚○○述明，則其旬報表與稽查表所載
    數量必然相合，殊不能執其二者登載互無出入，據為被告辛○○等人無本案犯行之憑證，又關西鎮農會於83年8月19日
    、8月24日，呈報經由一貫作業加工之搗碎飼料米數量各為9
    萬公斤（合計18萬公斤），有該農會83年6月至9月公糧搗碎
    飼料米情形表在卷足資稽考（見本院上訴卷三第91頁）。而
    加工別欄所謂「一貫作業」係指由關西鎮農會將前所自行收
    購之稻米（非當期稻米），加工成糙米再碾碎成飼料米之作
    業而言，並據證人即新竹糧管處祕書（原任科長）王桃源及
    技工己○○於本院前審調查時結證在卷（見本院上訴卷三第
    88、89頁），足徵該農會倉庫於83年8月19日至當月24日間
    尚有稻米18萬公斤可資加工成糙米足供自外載入飼料米調換
    ，被告辛○○等徒以前揭旬報表、稽查表之記載，認於本案
    發生期間該倉庫並無足量庫存糙米可供調換等詞，即無足採
    據。
  (六)證人即83年間任關西農會錦山辦事處主任之古德達於本院更
    一審調查中證稱：「（問：農會曾否從稻穀打至糙米結束，
    而不打成飼料米之情形？）可以的，用同一個機器即可僅打
    成糙米」等語（見本院更一審卷第83頁），證人王桃源於本
    院更二審調查時亦證稱：「（根據倉庫現場機器，是否稻穀
    一放進去，一定要作業一貫完成為飼料米才能取出？）不一
    定，如果我們要求加工成糙米，也可以變成糙米就取出等語
    （見本院更二審卷一第328頁），而被告辛○○亦供承該倉
    庫內一貫作業機器雖只有1個，但不確定只能打成糙米或飼
    料米等語（見本院94年1月4日審判筆錄），足以佐證被告辛○○可將稻穀打至糙米階段而與被告丁○○之飼料米對調而
    將糙米予以侵占之情。因此，本件係被告辛○○於接獲新竹
    糧管處通知將稻穀搗碎為飼料米後，即連繫丁○○進行侵占
    公糧事，而一方面將應搗碎為飼料米之稻穀僅加工為糙米，
    另一方面則由丁○○父子運入飼料米調換糙米，以遂行侵占
    。
  (七)被告壬○○於調查站調查人員、檢察官偵查時均一致供稱：
    被告辛○○以自費設置輸送帶以利調換米糧之情，而證人即
    查獲本案之調查人員成尚華於本院更二審調查時證稱：「漏
    斗是連接他們剛剛所說一貫作業的地方。作業系統都是辛○○自己出資購買的」等語，且證人羅仕焰於原審勘驗時亦稱
    ：輸送帶是辛○○所作，之前並無輸送帶等語（見原審卷第
    109頁），互核相符，復有該輸送帶之現場照片在卷可稽（
    見新竹調查站偵查卷未編頁次），且依據卷附關西鎮農會84
    年9月29日關農務字第272號函附之關西鎮農會現金支出傳票
    、付款單所示（見原審卷第154至157頁），出納付款章之日
    期為84年7月26日，亦即該輸送帶之費用係於84年7月26日始
    由被告辛○○所領取，而本案案發之日為83年8月24日，被
    告辛○○係於案發後之近一年始領取該輸送帶設置費用8萬5
    千元，顯然被告辛○○係於案發後始簽立付款單請求付款，
    而衡情被告辛○○身為北山倉庫之管理員每月薪資有限，何
    以其在未經任何書面請示上級核准設置輸送帶之情況下即自
    願代墊該設置費用？且代墊期間長達1年？又倘上級嗣後否
    決該設置案，被告豈非須自行吸收該設置輸送帶之費用，凡
    此皆違常情，是被告辛○○設置該輸送帶之目的即在於便利
    糙米之輸送。雖證人古達德於原審證稱：辛○○事先有以口
    頭向我報告，但輸送帶何人設計我不清楚等語，然被告辛○○倘有向證人古達德事先告以要設置輸送帶，則輸送帶之目
    的及用途，自應併予告知，以決定是否設置，但證人古達德
    均不知設置輸送帶之實質內容，且既已告知，何需被告辛○○代墊款項，又嗣後如何驗收，凡此均有違一般請購程序，
    況且倘如證人古達德所證被告辛○○已事先以口頭報准，何
    以被告辛○○未於設置輸送帶完成後即請款核銷，竟遲於一
    年左右始領取該設置輸送帶之代墊款，而自甘長期利息之損
    失，故證人古達德之上開證述，無非事後迴護被告辛○○之
    詞而不足採信，併此敘明。
  (八)參諸被告等上開供詞，丁○○買賣米糧交涉對象均為辛○○
    ，從未提及壬○○、庚○○等，而壬○○為工友，庚○○為
    臨時工，對於糧食之出售根本無決定權，自不可能擅與丁○○等勾結出售上開要搗碎之糙米，是被告辛○○曾辯以：伊
    不知夜間偷換米之事，是壬○○與庚○○提議換米云云（見
    偵字第7926號卷第59頁背面及第68頁背面筆錄），非僅與其
    於原審、本院訊問時之所辯前後不一，且與常理相違；又證
    人杜盛業亦始終堅決否認於案發前即認識邱氏父子，亦否認
    有決定出售飼料米1,800包予邱氏父子之事，觀諸杜盛業係
    於83年7月11日始任職關西鎮農會供銷部主任，此有該會83
    年10月17日關農務字第305號證明書在卷可憑（見偵字第792
    6號卷第110頁），則距本案案發時僅月餘，其對所掌管業務
    事項應尚在適應熟悉階段，而被告壬○○、庚○○亦均未提
    及杜盛業有指示渠等使邱氏父子載走飼料米或調換糙米，且
    關西鎮農會係於83年9月1日始能公告出售本次搗碎之飼料米
    ，而小飼養戶每次最多復僅能購入20包之飼料米，則衡諸常
    情杜盛業甫接新職不久，應不可能即違規指示辛○○將1800
    包多量的飼料米出售予素不相識之邱氏父子，是被告辛○○
    辯以出售1800百包飼料米予邱氏父子係經杜盛業指示云云一
    節，亦不足採。
  (九)又調查人員前往被告丁○○所經營之邱記米行所查扣之糙米
    （見偵字第7926號偵查卷第120、121頁所示之法務部調查局
    新竹縣調查站責付保管書，且採樣其中糙米7包扣押入庫）
    ，經證人即新竹糧管處第四課課長兼檢驗組小組長戊○○就
    扣自邱記米行之7包糙米，以BTB-MR方法測試，浸泡藥水鑑
    定結果，編號一、二、三、四號之糙米溶液呈紅色，米粒較
    白，編號五、六、七號糙米溶液呈橙黃色，而證人戊○○於
    鑑定後經檢察官調查時證稱：編號一、二、三、四號之糙米
    ，新鮮度較好，可能是「八三　一」（83年一期，指83年7
    月以後收成的米）或「八二　一」（82年一期，指82年7月
    以後收成的米），編號五、六、七的糙米，新鮮度較差，不
    太像當年度之米，關西鎮農會所收的稻米非屬此品種，不是
    關西農會之糙米一節，此固有履勘現場筆錄在卷可稽（見偵
    字第7926號第122頁至第124頁），然因被告辛○○既係與被
    告丁○○等人勾結以價昂之糙米換取值廉之飼料米，被告辛○○既有心圖利被告丁○○等人，則被告辛○○未必依指示
    以最舊年份之稻穀加工為糙米，況且被告丁○○等人調換載
    走之糙米，非必係置於被告丁○○經營之米行內，自不得徒
    以調查人員於案發後至被告丁○○經營之米行內所查扣之糙
    米，並非北山倉庫81度一期庫存之糙米為由即足卸責，自難
    資以有利於被告辛○○等人之論斷。
  (十)被告乙○○、丙○○於83年8月24日載運至北山倉庫之3大包
    太空包裝之飼料米（重約4,000公斤），甫卸下即為調查人
    員查獲，致未換得等重之糙米一節，業據證人即查獲本案之
    調查人員成尚華於本院更二審調查時證稱：「（指查獲當時
    ）我們進去的時候車子已經是空車了。那時候他們已經把3
    包太空包飼料米卸下來，卸米的漏斗放在車台上面，我們當
    場從漏斗有卸下50公斤的糙米，都是交由農會保管」、「（
    漏斗卸下50公斤的糙米？）我們是要確認漏斗放飼料米或是
    糙米，因為量很大，我們只是要確認，所以只卸50公斤」、
    「漏斗所取的糙米有採樣，其他交由農會就地保管」等語，
    嗣法務部調查局新竹縣調查站於92年8月22日新肅字第09258
    402760號函稱：「本站於關西鎮農會倉庫米斗內所取樣之糙
    米乙袋證據，詳如本站83年10月6日新肅字第1672號刑事案
    件移送書證據欄第十四項」等語，而觀諸卷附新肅字第1672
    號移送書證據欄第十四項即明載「83年8月24日於新竹縣關
    西鎮農會查獲糙米及丁○○欲調換之飼料米採樣各2 包」等
    語（見偵字第9327號偵查卷第2頁背面），互核相符，證人
    成尚華所證述之曾在停放在車上之卸米漏斗內採取部分糙米
    之情，應堪採信，雖北山倉庫經清倉結果，並無等量之糙米
    存量，僅有4包又27公斤（即227公斤），然誠如被告辛○○
    、壬○○之前之供述，有時候被告丁○○父子有時有載入亦
    有載出，有時僅有載入，故被告乙○○、丙○○於83 年8月
    24日載運至北山倉庫之3大包太空包裝之飼料米至北山倉庫
    內，雖北山倉庫內當時並無足量之糙米，然或為補足之前超
    運之糙米數量，或預先運入超量之飼料米，以備日後再伺機
    運出等量之糙米，故尚難以北山倉庫內僅存有少量糙米，據
    此即為有利被告辛○○等人之認定。而此部分既已由乙○○
    、丙○○駕車載運欲調換之飼料米至北山倉庫，即已著手於
    侵占公糧之實行，然因尚未將庫存之稻穀加工為等量之糙米
    ，即尚未實現其等易持有為所有之犯罪結果，因此此部分應
    屬侵占未遂階段。
  (十一)綜上所述，本案被告壬○○、庚○○於警詢、偵查中已自白
    其受被告辛○○之指示而由被告丁○○父子以載入之飼料米
    載出庫存之糙米不諱，渠等與同案被告辛○○及丁○○等人
    並無仇隙，且與邱氏父子在本案發生前素不相識，自不可能
    自承犯行，甘擔罪責，挾詞誣攀其餘被告之理，且渠2人所
    供犯罪內容詳實，互核相合，且核當時糙米與飼料米之價格
    ，其1公斤之價差即高達十餘元，已如前述，顯有暴利可圖
    ，復與本院其他調查所得之證據一致，至堪採信，至於被告
    丁○○父子所載出糙米之實際數量，因係分次載出，且數量
    非少，又屬抽象之數字，而83年8月23日以前之對帳單亦未
    扣案，因此被告壬○○、庚○○對於被告丁○○父子所載出
    之糙米實際數量所供前後不一，或有所出入，並未悖於吾人
    日常生活所得經驗之定則，尚難以被告壬○○、庚○○就數
    量之供述不一，捨被告壬○○、庚○○之其餘詳實供述於不
    顧，遽認被告壬○○、庚○○之供述俱為不可採信。至證人
    即查獲本案之調查員成尚華證稱：「我們只有一輛車，他們
    （指被告丁○○等）有兩輛車，我們人力不夠，加之路上車
    輛多，塞紅燈等，未能跟到底」、「我們先須一個了解狀況
    之過程，確實掌握他們進出情況，再逮捕現行犯，破案機率
    較大」等語，所陳亦屬合理，是調查站人員未於初次跟監即
    行逮捕及未能跟監到底（即卸貨處），並不足為異。綜上所
    述，被告辛○○等人所辯不可採信，本件事證明確，被告辛○○等人犯行均堪認定。
三、查被告辛○○、壬○○、庚○○分係新竹縣關西鎮農會北山
    倉庫管理員、倉庫工友及倉庫臨時工，受關西鎮農會之命，
    從事公務機關新竹糧管處所委託，辦理稻穀搗碎為飼料米，
    出售予一般飼養戶之業務，均係屬行為時（即85年10月修正
    前）貪污治罪條例第2條後段所稱受公務機關委託承辦公務
    之人，渠等將保管中之新竹糧管處所有之公糧稻穀加工為糙
    米，變易持有為自己所有之意思，予以侵占後交付被告丁○○父子，核渠等所為，係犯上開條例第4條第1項第1款之侵
    占公有財物罪，至於83年8月24日晚上運入4,020公斤之飼料
    米，欲調換侵占等量之糙米部分，則屬同條第2項之侵占公
    有財物未遂罪。被告丁○○、乙○○、丙○○雖非屬受公務
    機關委託承辦公務之人，惟因與受公務機關委託承辦公務之
    被告辛○○、壬○○、庚○○共犯同條之罪，依同條例第3
    條之規定，亦應依同條款處斷。被告彼此間就右揭犯行，有
    犯意之聯絡及行為之分擔，均為共同正犯。又渠等前後多次
    侵占公有財物既遂、未遂犯行，時間緊接，犯罪構成要件相
    同，顯係基於概括之犯意反覆為之，為連續犯，應論以情節
    較重之侵占公有財物既遂一罪，除無期徒刑部分外，依法加
    重其刑。查被告壬○○、庚○○於偵查中均自白犯罪，應依
    行為時貪污治罪條例第8條後段規定減輕其刑。又渠等所受
    教育不高，知識尚屬有限，因一時欠慮，以致受辛○○之指
    示而罹此重罪，被告乙○○、丙○○亦因年輕識淺，思慮未
    週，並受其父影響共犯此重罪，渠等四人惡性非重，衡情不
    無可憫，認縱量處法定最低度刑，仍嫌過重，爰均依刑法第
    59 條規定，減輕或遞減其刑。查被告行為後貪污治罪條例
    業於85年10月23日修正公布，同年月25日生效，其第4條第1
    項原定之法定刑為無期徒刑或10年以上有期徒刑，得併科新
    臺幣300萬元以下罰金，經修正為無期徒刑或10年以上有期
    徒刑，得併科新臺幣1億元以下罰金，茲比較新舊條例，以
    修正前之條例為有利於被告，依刑法第2條第1項但書規定，
    應適用有利於被告之行為時條例處斷。
四、至公訴意旨認(一)82年7、8月間，辛○○指示壬○○配合邱氏
    父子將北山倉庫應搗碎為飼料米之糙米，任由邱氏父子以車
    輛運出盜賣，總重量約20公噸，而辛○○對此違背職務之行
    為，則以每晚付壬○○加班費400元及事畢後再給付5,000元
    酬勞，違法行賄壬○○，壬○○則收受賄賂，依辛○○指示
    辦理等語，經訊之被告辛○○、丁○○等均否認有此犯行，
    被告辛○○辯稱：伊於82年7月12日至8月6日在辦理收受農
    民繳交稻穀工作，又同年8月10日起係加工供酒廠之酒糧，
    不可能有盜賣糙米情事等語。經查：此公訴意旨，除據被告
    壬○○於偵查中自白外，並無其他證據足資相佐，參以被告
    壬○○於本院訊問時亦已否認有此犯行，是尚乏積極證據足
    資證明被告等亦有此公訴人所指犯行，原應就此為無罪之諭
    知，惟因公訴人認此與前開經本院認定有罪之侵占公有財物
    罪間，有連續犯之裁判上一罪關係，爰不另為無罪之諭知。
    (二)被告等上開所為，其中被告辛○○另涉犯貪污治罪條例第
    6條第1項第4款圖利他人罪及同條例第10條第1項行賄罪，被
    告壬○○另涉貪污治罪條例第4條第1項第5款違背職務受賄
    罪。被告壬○○、庚○○復共涉上開法條第2項違背職務受
    賄罪之未遂罪等語，按被告等上開所為，均係犯侵占公有財
    物罪之態樣，且彼此間有犯意之聯絡，乃為達成同一侵占犯
    罪目的所為之各個舉動，應不再論以上開其他罪名，惟因公
    訴人認此亦與前開侵占公有財物罪間有方法結果牽連之裁判
    上一罪關係，亦不另為無罪之諭知，併此敘明。(三)公訴意旨
    另以辛○○為掩飾上開不法犯行，而使帳目符合規定，遂預
    先填寫不實之關西鎮農會搗碎米及撥售飼料米數量日報表，
    及於83年6月間盜用多位小飼料戶印章，事先盜蓋在撥售小
    飼養戶搗碎米清冊上，惟尚未填妥內容即被查獲，足生損害
    於被盜用印章之小飼養戶等情，認被告另犯有刑法第217 條
    之盜用印章罪（依起訴書所載亦另犯有登載不實罪）。查此
    部分固有日報表及清冊在卷可查，惟被告辛○○則否認有盜
    用印章及登載不實之行為，辯稱：清冊是陳翠蓮承辦的；而
    且是好幾年報廢的（本院93年6月9日筆錄），農民來買飼料
    ，由職員登記在上面，並在後面蓋章，章是農民帶來的，寫
    的時候農民都在旁邊看，沒有盜蓋印章等語（本院93年9 月
    8日筆錄）。查陳翠蓮於本院上訴審到庭結證稱「（撥售搗
    碎米飼料清冊）第1張及最後1張是我寫的」、「章是於發放
    時農戶排隊蓋章」、「清冊於何處搜出我已不記得」、「我
    寫完即放在北山倉庫之抽屜中」等語（見本院上訴審卷第二
    宗第22頁正、反面），於本院更二審稱「（問：你在原審稱
    撥售搗碎飼料米清冊第1張及最後1張是你寫的，指何人？）
    羅阿南（編號147）、嚴永森（編號203）、邱順和（編號
    204）共3張是我寫的」、「（問：清冊做何用途？）養雞戶
    帶身分證來繳錢，在清冊上蓋章，開單據後才領搗碎米」、
    「（問：清冊由多少人寫？）除我以外，還有林月英、謝美
    玲、羅春蘭寫」（更二審卷第92、94頁）。足認卷附撥售小
    飼養戶搗碎飼料米清冊並非全部由辛○○製作及蓋用小飼養
    戶之印章。而證人陳文正、陳漢開（陳昌乾之子）、嚴寬傑
    、彭喜桂、劉邦熾、陳朝耀、陳勝達、羅吉忠等人於新竹調
    查站訪談時對清冊內印文為真正均不否認，雖另稱其於83年
    6月間曾向關西鎮農會購買飼料米，但未於83年9月間向關西
    鎮農會購買飼料米等情（見本院更二審卷一第168至183頁）
    ，惟觀諸扣案之清冊所示（新竹調查站卷第147頁以下）並
    無日期之記載，是亦難認係於何時所載寫，亦無從推論係盜
    用83年6月間飼料米之購買戶之印章，以預供虛報83年9月間
    飼料米販售所用，尚難認被告辛○○此部分有盜用印章犯行
    。另查卷附之關西鎮農會搗碎及撥售飼料糙米數量日報表（
    見同上卷第19至65頁）於案發之時，被告辛○○已製作至同
    年9月6日，顯不符規定，其上之記載自非真實。惟卷查上開
    日報表雖有被告之印章，然觀其內容，於下欄提貨明細部分
    則尚未填寫完成，如此即難認其已為登載不實既遂，而刑法
    偽造文書章之登載不實罪，並無處罰未遂犯之規定，此部分
    即無從予以論罪。綜上，本件尚不能證明被告辛○○有盜用
    印章及登載不實之偽造文書犯行，惟依公訴意旨所載，此部
    分與前開有罪部分具有牽連犯之裁判上一罪之關係，故亦不
    另為無罪之諭知。
五、原審予以論罪處刑，雖非無見。然(一)貪污治罪條例業於85年
    10月23日修正公布，同年月25日生效，原審未及比較新舊條
    例擇有利於被告之條例適用，尚有未合。(二)原判決認被告辛○○並犯有刑法第217條之盜用印章罪，亦有未洽。(三)原判
    決事實認被告邱氏父子於83年8月18日已載運900包之飼料米
    入北山倉庫，已如上述，依此，被告邱姓父子應早在83年8
    月18日即載出與其運入900包飼料米等量之糙米，然原判決
    事實卻認被告邱氏父子於83年8月18日、19日、20日、22日
    及23日連續5日共僅載出900包之糙米，即有所矛盾。被告等
    上訴意旨仍執陳詞否認侵占犯罪，固非有理由，被告辛○○
    上訴否認盜用印章部分，則為有理由。而原判決既有上開可
    議之處，仍應予撤銷改判。爰分別審酌被告辛○○、壬○○
    、庚○○受公務機關委託承辦公務，未思戮力盡責，而勾結
    被告邱姓父子侵占公糧，有負所託及被告辛○○、丁○○均
    為主謀，其餘被告僅係處於被動配合之地位，犯罪之情節輕
    重不一，及被告辛○○等人之品行、犯罪之動機、目的、手
    段、所生之危害及犯罪後之態度等一切犯罪情狀，各量處如
    主文第2至5項所示之刑，並依貪污治罪條例第16條之規定，
    各宣告如主文第2至5項所示之褫奪公權。渠等因犯罪所得之
    糙米1,557包糙米（1包重量50公斤，合計重量為77,850公斤
    ），應依行為時貪污治罪條例第9條之規定，予以追繳，發
    還新竹糧管處（現為行政院農業委員會農糧署北區分署新竹
    辦事處），如全部或一部無法追繳時，應追徵其價額或以渠
    等財產抵償之。又被告壬○○、庚○○等人侵占所得公有財
    物已逾5萬元，公訴人認被告壬○○、庚○○所得或所圖得
    財物在5萬元以下，而應依行為時貪污治罪條例第11條之規
    定減輕其刑，尚有誤會，附此敘明。
據上論斷，應依刑事訴訟法第369條第1項前段、第364條、第299
條第1項前段，85年10月修正前貪污治罪條例第2條後段、第3條
、第4條第1項第1款、第8條後段、第9條、第16條，刑法第11條
、第2條第1項但書、第28條、第56條、第59條、第37條第2項，
判決如主文。
本案經檢察官蔡薰慧到庭執行職務。
中　　華　　民　　國　　94　　年　　10　　月　　4 　　日
　　　　　　　　　刑事第十五庭審判長法　官  蔡永昌
　　　　　　　　　　　　　　　　　  法　官  陳榮和
　　　　　　　　　　　　　　　　　  法　官  蔡國在
以上正本證明與原本無異。
如不服本判決，應於收受送達後十日內向本院提出上訴書狀，其
未敘述上訴之理由者並得於提起上訴後十日內向本院補提理由書
（均須按他造當事人之人數附繕本）。
                                    書記官  耿鳳君
中　　華　　民　　國　　94　　年　　10　　月　　5 　　日
附錄：本案論罪科刑法條全文
修正前貪污治罪條例第4條第1項第1款
有下列行為之之者，處無期徒刑或10年以上有期徒刑，得併科新
臺幣3百萬元以下罰金:
一  竊取或侵占公用或公有器材、財物者。
